【裁判字號】    99,交抗,234
【裁判日期】    990610
【裁判案由】    聲明異議
【裁判全文】
臺灣高等法院高雄分院刑事裁定         99年度交抗字第234號
抗  告  人
即異議人    甲○○
上列抗告人因聲明異議案件，不服臺灣屏東地方法院中華民國99
年4 月29日裁定（99年度交聲字第73號），提起抗告，本院裁定
如下：
    主  文
原裁定撤銷，發回臺灣屏東地方法院。
    理  由
一、抗告意旨略以：本件抗告人即異議人（下稱抗告人）甲○○
    係年滿57歲之人，而違規之行為人依據證人即取締員警張敏
    郎之證述，係一年約30餘歲之人，2 者顯然並非同人，則原
    審依據證人張敏郎之證述，即為抗告人不利之裁定，顯有違
    誤，爰依法提起抗告等語。
二、本件原裁定以：依據證人張敏郎於原審證述內容，雖足認當
    日駕車違規者係一年約30餘歲之男子，而與抗告人之年齡不
    符，惟依道路交通管理處罰條例第85條第1 項之規定，抗告
    人既有舉證他應歸責人之義務，然其竟未提出該應歸責之他
    人，自無從解免其責任，因而駁回抗告人之異議，固非無見
    。惟查：
  (一)按「本條例之處罰，受舉發違反道路交通管理事件之受處罰
    人，認為受舉發之違規行為應歸責他人者，應於舉發違反道
    路交通管理事件通知單應到案日期前，檢附相關證據及應歸
    責人相關證明文件，向處罰機關告知應歸責人，處罰機關應
    即另行通知應歸責人到案依法處理。逾期未依規定辦理者，
    仍依本條例各該違反條款規定處罰。」道路交通管理處罰條
    例第85條第1 項定有明文。是依該條文規定，受舉發違反道
    路交通管理事件之受處罰人，如認為受舉發之違規行為應歸
    責他人者，自負有於舉發違反道路交通管理事件通知單應到
    案日期前，檢附相關證據及應歸責人相關證明文件，向處罰
    機關告知應歸責人之義務，固無待言，惟如該受處罰人雖已
    於應到案日期前，向處罰機關告以其非違反道路交通管理事
    件之行為人，然疏未或不知應檢附相關證據及應歸責人相關
    證明文件，向處罰機關告知應歸責人，揆諸道路交通管理處
    罰條例並無不得命補正之規定；且基於國家法令既多且雜，
    一般人民無以深切明瞭法律規定，如不從寬解釋即無以保障
    人民權利此一擴大保障人民救濟權之觀點，處罰機關自應定
    期命受處罰人補正，逾期不補正者，始得依道路交通管理處
    罰條例第85條第1 項之規定科以各該違反條款規定之處罰。
  (二)查本件抗告人於收受屏東縣政府警察局掣發之舉發違反道路
    交通管理事件通知單後，業已於民國98年12月11日具狀向處
    罰機關陳述其不服處罰，並表明其於當日並無行經違規路口
    之旨，有屏東縣政府警察局東港分局98年12月24日東警分交
    字第0980020481號函暨所附之查詢單在卷可稽，堪認抗告人
    所為，已符合道路交通管理處罰條例第85條第1 項規定之「
    告以處罰機關，受舉發之違規行為應歸責他人」之事項。雖
    抗告人未併同檢附相關證據及應歸責人相關證明文件，向處
    罰機關告知應歸責人係何人，然此既非不可補正之事項，有
    如前述，則處罰機關自應於命抗告人補正，而逾期未為補正
    ，方可依法裁罰抗告人。
三、原審未查明處罰機關是否曾命抗告人補正前揭事項，即認抗
    告人既未提出該應歸責之他人，自無從解免其責任，進而依
    道路交通管理處罰條例第85條第1 項之規定，駁回抗告人之
    異議，尚有未恰。抗告人執詞提起抗告，難謂無理由，自應
    由本院將原裁定撤銷，發回原審法院另為適法之裁定。
中    華    民    國    99    年    6     月    10    日
                  刑事第十一庭  審判長法  官 翁慶珍
                                      法  官 黃仁松
                                      法  官 徐美麗
以上正本證明與原本無異。
不得再抗告。
中    華    民    國    99    年    6     月    10    日
                                      書記官 賴梅琴

司法院資訊處製作；財團法人民間司法改革基金會備份。
